臺灣臺北地方法院民事判決　　　　　　 100年度簡上字第56號
上　訴　人　良京實業股份有限公司
法定代理人　東章一
訴訟代理人　梁永林
被　上訴人　展示設計有限公司
法定代理人　何建信
訴訟代理人　李麗琴
上列當事人間請求給付扣押款事件，上訴人對於民國99年11月30
日本院臺北簡易庭99年度北簡字第15981 號第一審判決提起上訴
，本院於民國100年5月20日言詞辯論終結，判決如下：
    主      文
原判決關於駁回上訴人後開第二項之訴及該部分訴訟費用之裁判
均廢棄。
被上訴人應給付上訴人新臺幣捌仟元，及自民國九十九年八月七
日起至清償日止，按年息百分之五計算之利息。
其餘上訴駁回。
第一（確定部分除外）、二審訴訟費用均由被上訴人負擔。
    事實及理由
一上訴人主張：
  (一)訴外人臺東區中小企業銀行股份有限公司（下稱臺東企銀）
    於民國95年間以其對訴外人何凱傑有本票債權為由，向鈞院
    聲請本票准予強制執行之裁定，經鈞院於同年8月2日作成95
    年度票字第100169號裁定准許之；臺東企銀嗣於96年8 月間
    將其對何凱傑之前揭債權讓與伊。
  (二)伊於99年6 月間以前開本票裁定為執行名義，在本院聲請對
    何凱傑之財產為強制執行（案列99年度司執字第55309 號）
    ，經本院於99年6 月25日核發扣押命令，扣押何凱傑對被上
    訴人之薪資債權；復經本院於99年7 月13日核發移轉命令，
    將何凱傑對被上訴人之薪資債權於前開扣押命令所扣押之範
    圍內移轉予伊。
  (三)詎被上訴人於收受前開移轉命令後，既未於法定期間內聲明
    異議，經伊依該移轉命令向被上訴人請求給付，被上訴人亦
    拒不給付，並稱何凱傑業於99年7月6日離職，其已於99年 7
    月6日給付何凱傑99年6月份之薪資新臺幣（下同）24,000元
    云云。惟被上訴人於收受扣押命令時既尚未給付何凱傑99年
    6 月份之薪資，而何凱傑對被上訴人之前揭薪資債權已移轉
    予伊，爰依上開移轉命令，請求被上訴人給付何凱傑99年 6
    月份薪資之1/3即8,000元等語。
  (四)上訴人於原審聲明請求：被上訴人應給付上訴人307,005 元
    ，及自94年11月2日起至清償日止，按年息百分之12.75計算
    之利息。原審為上訴人全部敗訴之判決，上訴人針對敗訴部
    分部分上訴（未上訴部分已告確定），並聲明為：1.原判決
    關於駁回上訴人後開第二項之訴部分廢棄。2.被上訴人應給
    付上訴人8,000 元，及自99年7月6日起至清償日止，按年息
    百分之5 計算之利息。
二被上訴人則抗辯：何凱傑已於99年7月份離職，伊係於99年7月
  6日給付何凱傑99年6月份之薪資24,000元，此後即無給付何凱
  傑薪資等語。並聲明為：上訴駁回。
三兩造不爭執之事實：
  (一)訴外人臺東企銀於95年間以其對訴外人何凱傑有本票債權為
    由，向本院聲請本票准予強制執行之裁定，經本院於同年 8
    月2 日作成95年度票字第100169號裁定准許之（見原審卷第
    5-6頁）。臺東企銀嗣於96年8 月間將前揭債權讓與上訴人，
    並依金融機構合併法第15條第1項第1款、第18條第3 項規定
    ，於96年8月27日登報公告（見原審卷第7-9頁）。
  (二)上訴人嗣於99年6 月間以前開本票裁定為執行名義，在本院
    聲請對何凱傑為強制執行（案列99年度司執字第55309 號）
    ，經本院執行處於99年6 月25日核發扣押命令（見原審卷第
    10頁），禁止何凱傑在307,005元，及自94年11月2日起至清
    償日止，按年息百分之12.75計算之利息，暨程序費用1,000
    元、執行費2,464 元之範圍內，對被上訴人收取每月應領之
    薪資債權三分之一或為其他處分，被上訴人亦不得對何凱傑
    清償；被上訴人、何凱傑均於同年6 月29日收受該扣押命令
    。
  (三)本院執行處另於99年7 月13日核發移轉命令（見原審卷第11
    頁），命被上訴人將何凱傑對其之薪資債權，於前開扣押命
    令所扣押之範圍內移轉予上訴人；被上訴人、何凱傑均於同
    年7 月16日收受該移轉命令。
  (四)被上訴人於收受前開扣押命令、移轉命令後均未向執行法院
    聲明異議。
四得心證之理由：
  (一)按就債務人對於第三人之金錢債權為執行時，執行法院應發
    扣押命令禁止債務人收取或為其他處分，並禁止第三人向債
    務人清償。前項情形，執行法院得詢問債權人意見，以命令
    許債權人收取，或將該債權移轉於債權人。如認為適當時，
    得命第三人向執行法院支付轉給債權人；對於薪資或其他繼
    續性給付之債權所為強制執行，於債權人之債權額及強制執
    行費用額之範圍內，其效力及於扣押後應受及增加之給付，
    強制執行法第115條第1、2項、第115條之1第1項分別定有明
    文。又強制執行法第115 條之命令，送達於第三人時發生效
    力，同法第118條第2項亦規定甚明。再按扣押命令對於債務
    人及第三人之效力，依強制執行法第115條第1項規定，係禁
    止執行債務人收取對於第三人之金錢債權或為其他處分，並
    禁止第三人向執行債務人清償。執行債務人或第三人如有違
    反，對於執行債權人不生效力。若執行債務人或第三人為有
    礙執行效果之行為，類推適用同法第51條第2 項之規定，對
    於執行債權人自不生效力（最高法院94年度臺上字第1719號
    判決意旨參照）。經查：
    1.訴外人臺東企銀於95年間以其對訴外人何凱傑有本票債權
      為由，向本院聲請本票准予強制執行之裁定，經本院於同
      年8月2日作成95年度票字第100169號裁定准許之；臺東企
      銀嗣於96年8 月間將其對何凱傑之前揭債權讓與上訴人。
      上訴人復於99年6 月間以前開本票裁定為執行名義，在本
      院聲請對何凱傑之財產強制執行（案列99年度司執字第55
      309號），經本院執行處於99年6月25日核發扣押命令，禁
      止何凱傑在307,005元，及自94年11月2日起至清償日止，
      按年息百分之12.75計算之利息，暨程序費用1,000元、執
      行費2,464 元之範圍內，對被上訴人收取每月應領之薪資
      債權三分之一或為其他處分，被上訴人亦不得對何凱傑清
      償，該扣押命令業於同年6 月29日送達被上訴人，且被上
      訴人未於法定期間內聲明異議等情，業經本院調閱前開執
      行案卷查明。則上開扣押命令於99年6 月29日送達被上訴
      人時，被上訴人尚未給付何凱傑之每月薪資之三分之一，
      於前開債權金額範圍內，均為上開扣押命令效力所及。
    2.被上訴人陳稱：何凱傑雖為其受僱人，惟已於99年7 月間
      離職，並於該月間即自被上訴人公司退保云云（見原審卷
      第32-33 頁），縱認其言屬實，但被上訴人亦自承其係於
      99年7月6日方給付何凱傑99年6月份之薪資24,000 元（見
      原審卷第49頁）。被上訴人於99年6 月29日收受上開扣押
      命令時既尚未給付何凱傑99年6 月份薪資，則何凱傑對被
      上訴人99年6 月份薪資債權之三分之一，應為系爭扣押命
      令效力所及。被上訴人於收受上開扣押命令後，違反扣押
      命令而就前開薪資債權向執行債務人即何凱傑為清償，揆
      諸前開說明，其所為清償對於執行債權人即上訴人自不生
      效力。
  (二)又按執行法院所發之收取命令與移轉命令不同。前者債權人
    僅取得以自己名義向第三人收取金錢債權之收取權，債務人
    僅喪失其收取權，而未喪失其債權。後者債務人對於第三人
    之金錢債權已移轉於債權人，債務人即喪失其債權（最高法
    院63年度臺上字第1966號判例意旨參照），是若執行法院已
    向第三人發移轉命令時，債務人對第三人之債權已移轉於債
    權人，債權人即非不得依該已發生效力之移轉命令，於第三
    人不依該移轉命令對債權人給付時，直接起訴請求第三人給
    付。查本院執行處業於99年7 月13日核發移轉命令，命被上
    訴人將何凱傑對其之薪資債權，於前開扣押命令所扣押之範
    圍內移轉予上訴人，被上訴人已於同年7 月16日收受該移轉
    命令，且被上訴人於收受前開移轉命令後未於法定期間內聲
    明異議等情，業據本院調取前開執行案卷查明屬實，是何凱
    傑對被上訴人99年6 月份薪資債權之三分之一業已移轉於上
    訴人，上訴人依系爭移轉命令，請求被上訴人給付其何凱傑
    99年6月份薪資之三分之一即8,000元，即屬有據。
  (三)再按給付有確定期限者，債務人自期限屆滿時起，負遲延責
    任；給付無確定期限者，債務人於債權人得請求給付時，經
    其催告而未為給付，自受催告時起，負遲延責任。其經債權
    人起訴而送達訴狀，或依督促程序送達支付命令，或為其他
    相類之行為者，與催告有同一之效力；遲延之債務，以支付
    金錢為標的者，債權人得請求依法定利率計算之遲延利息，
    為民法第229條第1、2項、第233條第1 項所明定。查兩造均
    於99年7 月16日收受本院執行處核發之系爭移轉命令，自斯
    日起，何凱傑對被上訴人之99年6 月薪資債權之三分之一（
    即8,000 元），即移轉予上訴人，如前述，上訴人即得以債
    權人之身分，請求被上訴人給付該筆款項。上訴人業於99年
    8月5日致函被上訴人，催告其給付前開款項，被上訴人則於
    同年月6 日收受該催告函，有該催告函及掛號郵件收件回執
    在卷可佐（見原審卷第12-14 頁），是被上訴人就前開款項
    之給付，於99年8月6日始負遲延之責，上訴人主張被上訴人
    應自99年7月6日起加給法定遲延利息，核屬無據，本件法定
    遲延利息之起算日，應為99年8月7日，併予指明。
  (四)綜上所述，上訴人依據系爭移轉命令，請求被上訴人給付其
    8,000元，及自99年8月7日起至清償日止，按年息百分之5計
    算之利息，為有理由，應予准許；逾此範圍所為之請求，則
    屬無據，不應准許。原審就上開應予准許部分，為上訴人敗
    訴之判決，尚有未洽，上訴意旨指摘原判決不當，求予廢棄
    改判，為有理由，爰由本院予以廢棄，改判如主文第2 項所
    示；至原審就上開不應准許部分，為上訴人敗訴之判決，則
    無不合，上訴意旨指摘原判決此部分不當，求予廢棄改判，
    則無理由，應予駁回。
  (五)本案事證已明，兩造其餘攻擊防禦方法及舉證，核與判決結
    果無影響，爰不再一一論列，附此指明。
五據上論結，本件上訴為部分有理由，部分無理由，依民事訴訟
  法第436條之1第3項、第450條、第449條第1項、第79條，判決
  如主文。
中    華    民    國   100    年    5     月    31    日
                民事第七庭審判長法  官  陶亞琴
                                法  官  蘇嘉豐
                                法  官  陳婷玉
以上正本係照原本作成
本判決不得上訴
中    華    民    國   100    年    5     月    31    日
                                書記官  吳鸝稻